【裁判字號】    98,上訴,1669
【裁判日期】    980922
【裁判案由】    違反毒品危害防制條例
【裁判全文】
臺灣高等法院臺中分院刑事判決        98年度上訴字第1669號
上  訴  人
即  被  告  甲○○
                      號
                    （現於臺灣臺中看守所羈押中）
指定辯護人  本院公設辯護人  丁○○
上列上訴人因違反毒品危害防制條例案件，不服臺灣苗栗地方法
院98年度訴字第252號中華民國98年7月8日第一審判決（起訴案
號：臺灣苗栗地方法院檢察署98年度偵字第1109號），提起上訴
，本院判決如下：
    主  文
原判決撤銷。
甲○○意圖販賣而持有第三級毒品，處有期徒刑壹年拾月。扣案
如附表一所示之物，均沒收。
    犯罪事實
一、甲○○明知k他命（Ketamine）係毒品危害防制條例第2條第
    2項第3款所規定之第三級毒品，不得非法販賣或意圖販賣而
    持有，仍於民國98年2月16日23時許，在新竹市月亮舞廳，
    與一真實姓名年籍不詳、綽號「小玲」之成年女子，為供施
    用之目的，而共同以新臺幣（下同）6000元之價格，向真實
    姓名年籍不詳、綽號「狗狗」之成年女子，購入K他命1大包
    ，並由甲○○先行付款，於購入後甲○○與「小玲」2人即
    先施用少許k他命，惟因施用後「小玲」已經頭暈而無法分
    攤購毒款，甲○○認其所購得之K他命數量超過其個人短期
    施用所需，本欲退還「狗狗」，惟「狗狗」告知可將上開K
    他命分裝成30小包，又稱分裝成60小包更好賣，甲○○竟因
    而萌生販賣之意圖而持有上開k他命，並向「狗狗」借得電
    子秤1台以便分裝k他命用以販賣，之後再於翌（17）日晚間
    前往苗栗縣三義鄉勝興村水美47號其友人丙○○（不知情）
    住處，向丙○○借用車號BM-9697號自用小客車，再委託真
    實姓名年籍不詳、綽號「小胖」之年約19歲之男子代為購買
    分裝毒品用之夾鏈袋，並在苗栗縣公館鄉五谷村12鄰五谷53
    號全盛新中古機車行後面，在其向丙○○所借用之車號BM-9
    697號自用小客車上，將該K他命分裝成60小包（每小包含袋
    重約0.59公克至0.72公克），並將分裝完成之60小包k他命
    放在該車上，擬伺機出售牟利。嗣於98年2月18日18時15分
    許，甲○○與友人林旺朋、戊○○一同駕駛車號BM-9697號
    自用小客車前往上開由林旺朋之朋友詹益泰所經營之全盛新
    中古機車行，適員警因另案（徐嘉宏槍砲案）而持搜索票至
    全盛新中古機車行搜索時，甲○○、林旺朋、戊○○亦剛好
    進入該機車行，員警經甲○○同意，在上開車號BM-9697號
    自用小客車內，扣得上開K他命60小包（含袋重共計43.63
    公克、包裝塑膠袋重14.40公克）、甲○○向「狗狗」所借
    用之電子磅秤1個、甲○○所有而尚未使用之夾鏈袋420個，
    及與本案無關之筆記本1本、手機2支、現金13000元等物。
二、案經苗栗縣警察局苗栗分局報請臺灣苗栗地方法院檢察署檢
    察官偵查起訴。
    理  由
壹、證據能力之說明：
一、按「被告以外之人於審判外之言詞或書面陳述，除法律有規
    定者外，不得作為證據」，刑事訴訟法第159 條第1 項固定
    有明文。然「鑑定之經過及其結果，應命鑑定人以言詞或報
    告」，同法第206條第1項亦規定甚明。是鑑定人以「書面」
    為鑑定報告提出於法院，依刑事訴訟法第159條第1項立法理
    由及同法第206條第1項規定，即具有證據能力。又法院或檢
    察官得囑託醫院、學校或其他相當之機關、團體為鑑定，或
    審查他人之鑑定，並準用第203條至第206條之1之規定，刑
    事訴訟法第208條第1項定有明文。依此，檢察官對於偵查中
    之案件，認為須實施鑑定者，固應就具體個案，選任鑑定人
    或囑託鑑定機關（團體）為之；但對於司法警察機關調查中
    之案件，或有量大或急迫之情形，為因應實務之現實需求，
    如檢察官針對該類案件之性質（例如：查扣之毒品必須檢驗
    其成份、對施用毒品之犯罪嫌疑人必須檢驗其體內有無毒品
    代謝反應等），認為當然有鑑定之必要者，經參考法務部92
    年5月20日法檢字第092080203號函送之法務部「因應刑事訴
    訟法修正工作小組」研討之刑事訴訟法修正相關議題第21
    則之共識結論，以及臺灣高等法院於92年8月1日舉行之刑事
    訴訟法新制法律問題研討會第3則法律問題研討結果之多數
    說，基於檢察一體原則，得由該管檢察長對於轄區內之案件
    ，以事前概括選任鑑定人或囑託鑑定機關（團體）之方式，
    俾便轄區內之司法警察官、司法警察對於調查中之此類案件
    ，得即時送請事前已選任之鑑定人或囑託之鑑定機關（團體
    ）實施鑑定，該鑑定人或鑑定機關（團體）亦應視同受承辦
    檢察官所選任或囑託而執行鑑定業務，其等出具之書面鑑定
    報告應屬刑事訴訟法第206條所定之傳聞例外，當具有證據
    能力（法務部92年9月1日法檢字第0920035083號函可供參照
    ）。本件扣案之K他命60小包，經查獲之警察單位依先前轄
    區檢察署檢察長事前概括選任之鑑定機關，即內政部警政署
    刑事警察局實施鑑定，該鑑定機關所出具之毒品成分鑑定書
    ，即具有證據能力而得為本案之證據。
二、另按傳聞法則之重要理論依據，在於傳聞證據未經當事人之
    反對詰問予以核實，乃予排斥，惟若當事人已放棄對原供述
    人之反對詰問權，於法院審判時表明同意該等傳聞證據可作
    為證據，基於證據資料愈豐富，愈有助於真實發現之理念，
    並貫徹刑事訴訟法修法加重當事人進行主義之精神，確認當
    事人對於證據能力有處分權之制度，傳聞證據經當事人同意
    作為證據，法院認為適當者，亦得為證據。另當事人於調查
    證據時，對於傳聞證據表示「沒有意見」、「對於證據調查
    無意見」，而未於言詞辯論終結前聲明異議，應視為已有將
    該等傳聞證據採為證據之同意，此刑事訴訟法第159 條之5
    定有明文。經查：本案所引用下列其他證據，本院於審理中
    均一一踐行法定調查程序，檢察官、被告及其辯護人均分別
    表示「沒有意見」，或僅就上開陳述是否真實表示其意見，
    並未於言詞辯論終結前就證據能力聲明異議，本院審酌該等
    證據作成時之情況，認為其證據之取得過程並無瑕疵，且與
    待證事實具有關連性，證明力非明顯過低而具適當性，是自
    應認具有證據能力。
三、扣案之第三級毒品K他命及外包裝夾鏈袋60個、電子磅秤1個
    、尚未使用之夾鏈袋420個等物，並非供述證據，無傳聞法
    則之適用，與本案具有關聯性，且上開物證係經員警合法取
    得，自具有證據能力。
貳、實體之說明：
一、訊據上訴人即被告（下稱被告）甲○○固坦承於上開時地為
    警查扣如附表所示之物品，惟矢口否認有何犯行，辯稱：伊
    購買上開k他命係為供自己施用，並無販賣之意圖云云。惟
    查：
  (一)被告於98年2月18日警詢時供稱：「（於現場值勤員警向你
    們表明身分並出示證件及搜索票之後，經你同意搜索你所借
    來之自小客車，於該車上有無查扣何物品？）K他命60包計
    40.05公克、電子秤1個、夾鍊袋420個、筆記本1本、現金13
    000元、手機2支」、「（上記扣案物品係何人所有？）是我
    本人的」、「磅秤是我在新竹市月亮舞廳跟一名綽號『狗狗
    』借得的」、「扣案之k他命就是跟『狗狗』購買的」、「
    98 年2月16日晚上23許，在新竹市月亮舞廳以新台幣6000元
    購買的」等語（98年度偵字第1109號卷〈下稱偵查卷〉第9
    至10頁）；於檢察官偵查中亦供稱：「（昨天被警查獲K他
    命60小包、磅秤1個、新臺幣13000元等物？）是」、「（每
    1包K他命幾公克？）約0.7公克」、「（持有這麼多數量的k
    他命作何用？）我前天去新竹市月亮舞廳跳舞，認識一名女
    子小玲，小玲跟我說他朋友『狗狗』有在賣k他命，就帶我
    去舞廳繞一繞，就有另一名女子（狗狗）過來，小玲介紹我
    跟她買，我本來要買一包10克裝的k他命，『狗狗』就跟我
    及小玲說她有事情，要我全部買，算我6千元，我想很便宜
    ，小玲找我合買，但是要我先出錢，我就先出。（小玲分多
    少數量？）還沒分。（你認識小玲多久？）剛認識。（既然
    剛認識，為何她會介紹你去買k他命？）是我主動問她。（
    為何到昨天下午你都沒有與小玲分這些k他命？）因為她錢
    沒有拿給我。我們買完之後，小玲吸k他命已經暈暈的，所
    以我就不想理他。我本來要退，『狗狗』要我先拿回去，…
    」「（昨天被警察查獲40.05公克〔含袋重〕？）是。『狗
    狗』要我分裝成30小包，但她又說分裝60小包更好賣，我就
    將k他命分裝成60小包。」「（分裝的夾鏈袋何來？）我回
    來苗栗市鶴岡口全盛機車行，叫一個綽號小胖的朋友買的，
    …小胖約19歲的男子」等語（偵查卷第61、62頁）。被告雖
    於偵查中同時辯稱：購買後因小玲吸k他命已經暈暈的，伊
    不想理她，本來要退，但「狗狗」要伊先拿回去，過2天再
    回月亮舞廳拿給「狗狗」，「狗狗」再退錢給伊云云，惟查
    ，被告既係當場交付6千元予「狗狗」購買一大包之k他命，
    若「狗狗」當時同意其退貨，則其自可當場交還k他命，並
    向「狗狗」拿回6千元即可（頂多扣除已施用部分之價額）
    ，「狗狗」焉會要求被告先將屬第三級毒品之k他命攜回後
    ，過2天再辦理退貨？被告所辯已與常理不符。再查，被告
    自承，是「狗狗」要伊將扣案之k他命分裝成30小包，又說
    分裝成60小包更好賣，故伊就將k他命分裝成60小包等語，
    則若被告是過2天即要退貨，又何以要替「狗狗」分裝上開k
    他命？且為何「狗狗」說分裝成60小包更好賣，被告即為其
    分裝成60小包，且係自費請友人「小胖」購買夾鏈袋後進行
    分裝？此亦有疑，況被告亦自承，伊與小玲剛認識，而「狗
    狗」詳細年籍及聯絡電話伊均不知道等語（偵卷第62頁、警
    卷第11頁），則其又如何於2天後退貨予「狗狗」？（被告
    雖於98年2月25日警詢中供稱，「狗狗」大約20幾歲，伊不
    知道她的名字，她開1部白色鈴木SWUFT，她的電話是000000
    0000，她不是男的，是一名女的等語〔警卷第72頁〕，惟經
    苗栗分局調查後提出偵查報告稱：經調閱狗狗的女子該0000
    000000號門號裝機人係李志威，與被告所稱持機人係女子不
    符，而清查持機人戶內也無其所稱之女子，且實際前往該址
    查訪鄰居以明該住戶內是否有人駕駛白色自小客車，鄰居表
    示並未發現有如警方所清查之自小客車，員警復於98 年3月
    中旬多次前往該址附近及其巷道內巡守，均未發現有被告所
    稱之白色鈴木SWUFT自小客車，有偵查報告附卷〔原審卷第
    59頁〕可稽，益見被告於購買後持有上開k他命係為供販賣
    之用無訛。至於被告分裝k他命之地點，被告雖於偵查中供
    稱是在苗栗縣三義朋友丙○○家中分裝k他命等語（偵卷第
    26頁），惟於原審則供稱是在跟朋友借的車子上面分裝、之
    前說將買來的k他命在丙○○的住處分裝成60小包不正確，
    是他將車子借伊，伊將車子停在中古機車行後面，在車上分
    裝的等語（原審卷第27、84頁），參諸證人丙○○於本院證
    稱：被告是於98年2月17日晚上來向伊借車，時間蠻晚的，
    他們應沒有進入伊家等語（本院卷第62頁背面），故本院認
    分裝的地點，應係在被告向丙○○借用之自小客車上，而當
    時車係停在全盛新中古機車行後面。
  (二)證人己○○於警詢時證稱：「（本分局員警於詹益泰所經營
    之全盛新中古機車行或何處查扣何物品？）沒有，但是在甲○○的車上有扣到K他命」、「（甲○○、戊○○有無吸食K
    他命？）戊○○沒有吸食K他命，甲○○我就不知道了」等
    語（偵查卷第14至15頁）；證人戊○○亦於警詢時證稱：「
    （本分局員警於詹益泰所經營之全盛新中古機車行或何處查
    扣何物品？）沒有，但是在甲○○的車上有扣到K他命」、
    「（甲○○、己○○有無吸食K他命？）己○○是沒有吸食K
    他命，甲○○我就不知道了」等語（偵查卷第17頁），其2
    人之證述均可證明被告確實於上揭時、地，為警方查扣持有
    上開第三級毒品K他命60小包之事實。而本案搜索扣押過程
    確如犯罪事實欄所載，除據被告、證人己○○、戊○○供明
    外，復有苗栗縣警察局苗栗分局搜索扣押筆錄、扣押物品目
    錄表附卷可稽，並經本院調閱臺灣苗栗地方法院98年度聲搜
    字第185號案卷查證屬實。而扣案之白色細晶體共計60小包
    ，經送內政部警政署刑事警察局鑑識科以氣相層析質譜分析
    法、核磁共振分析法鑑定結果，檢驗出第三級毒品K他命，
    純度約為99％，驗前總毛重43.63公克（包裝塑膠袋總重約
    14.40公克），取0.05公克鑑定用罄，推估驗前總純質淨重
    約28.93公克，此有內政部警政署刑事警察局98年4月7日刑
    鑑字第0980032667號鑑定書1件附卷可稽（偵查卷第94頁）
    。此外，復有扣案毒品之照片、毒品初步鑑驗報告單存卷可
    佐，並有電子磅秤1個、未使用之夾鏈袋420個扣案可稽。
  (三)被告既已自承確實購買並持有扣案之第三級毒品K他命，且
    係其將之分裝為60小包，在其身上又備有可供其秤重分裝該
    等毒品之電子磅秤1個及夾鏈袋420個等物，再參諸被告於購
    入之初，原係與「小玲」一同購買以便施用，後因小玲吸用
    k他命後無法出錢分攤，被告即經「狗狗」之慫恿，將上開k
    他命分裝成60小包以便販賣，應可認定被告確係意圖販賣而
    持有第三級毒品K他命無訛。被告雖於原審改稱：k他命是以
    現金12000元購買，之前說6000元是因為伊怕說太多錢會比
    較嚴重，什麼狀況伊都不知道，那時候感覺很嚴重不敢說太
    多，怕被判很重的罪，伊是在苗栗鶴岡口的路邊向1位叫狗
    狗的女生買的，之前說是在新竹月亮舞廳跟狗狗買的，是之
    前想說不要害別人，伊不知道後果那麼嚴重，當時只是想說
    不要害到她，所以伊就把地點說成是新竹，而購買時間是98
    年2月16、17日上午約10點多，之前說k他命是與小玲合買的
    ，是伊會怕不敢承認云云（原審卷第25至30頁）。惟何以購
    入k他命的價錢較少就會比較嚴重、何以將購買地點說成是
    新竹就不會害到別人、何以會因不敢承認就說k他命是與小
    玲合買的，被告均難以自圓其說，供詞已有可疑。被告於本
    院又改稱：賣伊毒品的是1 個男的，當時會講出是1個叫「
    狗狗」的女孩子，是因為當時警察很急著要問，伊有講過偵
    卷第62頁這些話（即「狗狗」要伊將扣案之k他命分裝成30
    小包，又說分裝成60小包更好賣，故伊就將k他命分裝成60
    小包），是因為伊等施用毒品的人都會互相討論如被抓到要
    如何講，伊當時認為這樣說就會沒事云云（本院卷第44頁）
    ，惟何以因警察急著要問其毒品來源，其會將販賣者係男的
    講成是女的，此已令人難以理解，又何以渠等施用毒品之人
    會互相討論如被抓到要供稱是賣毒者要其將毒品分裝成30小
    包，又說分裝成60小包更好賣，這樣就會沒事，此更難以令
    人明瞭，益見被告於警、偵訊所供一致相符之陳述較可採信
    ，其於原審翻異前詞自不可採。被告應係待檢察官於起訴書
    中依其所供而為上開事實之認定後，認上開供述可能對其不
    利，始於原審訊問時即改稱如上，而待原審於判決書中為如
    其於原審所供而為認定並判處罪刑後，被告於本院又改稱如
    上，顯見其嗣後之供詞應係畏罪卸責之詞，不足採信。
  (四)被告雖辯稱其持有前開毒品係為供自己施用云云，惟觀諸其
    歷次供述有關施用毒品K他命之數量及頻率不一，先是於98
    年2 月19日偵查中供稱：伊不常施用K他命，伊是將K他命捲
    到煙草吸食，偶而以鼻子吸食粉末K他命，每星期約吸食1次
    K 他命，每次約0.5公克等語（偵查卷第62頁），復於98年2
    月25日警詢時陳稱：拉K的話每星期約2次，每次吸食約0.5
    至2公克，如果是加在香煙中點火之後吸食是每一天都有吸
    食，數量平均1天用量約5公克左右等語（偵查卷第72至73頁
    ）；又於原審訊問時陳稱：伊吸食K他命用鼻子1次約0.5公
    克，有時候2、3天用1次，K他命的效用不大，很難說有幾次
    等語（原審卷第30頁）。被告對自身施用K他命之數量，或
    稱每星期1次，每次0.5公克，或稱每天都有吸食，1天的用
    量約5公克，或稱2、3天用1次，每次0.5公克，則有關其每
    日施用之量前後所述不一，差異甚大，而K他命為毒品，施
    用者多會成癮，同一期間內其所需用之數量應大致固定，無
    可能如其所述有如此大之差異，故其所述施用K他命之數量
    及頻率是否實在，已非無疑。被告雖聲請傳喚證人己○○及
    戊○○，欲證明其施用K他命之次數頻繁、用量甚大，然依
    證人己○○於警詢中證稱：「（甲○○、戊○○有無吸食K
    他命？）戊○○沒有吸食K他命，甲○○我就不知道了」等
    語（偵查卷第13至15頁）；證人戊○○於警詢中證稱：「（
    甲○○、己○○有無吸食K他命？）己○○是沒有吸食K他命
    ，甲○○我就不知道了」、「（你稱你不知道甲○○有無吸
    食K他命，為何甲○○自小客車上有K他命？）我不知道，是
    搜索查到的時候我才知道的」等語（偵查卷第16至18頁）。
    依證人己○○及戊○○於警詢中之證述可知，其2人於員警
    查獲被告持有上開K他命60小包時均在現場，惟均不知被告
    將該毒品放置車內，而其2人本身並無施用毒品之習慣，且
    均不清楚被告有無施用k他命毒品等情。證人己○○雖於原
    審審理中改稱：「（對於被告有吸食K他命或毒品的部分你
    知否？）知道」、「（你有無見過被告吸食毒品？）有」、
    「（你可否描述或說明被告如何吸毒？）一張卡片將顆粒磨
    碎再用吸管吸食」、「（除了上述吸用方式外，被告還有無
    將K他命摻入香煙吸食？）有」、「（據你所知，被告吸K他
    命的數量你知否？）我每次見面他，他都有吸食及抽煙，至
    於數量我不知道」、「（你跟被告差不多多久見一次面？）
    差不多一、二天就見一次面，會在一起，後面較常在一起，
    幾乎每天」、「（你每次跟被告在一起時，他都有吸食K他
    命？）對」、「（你本身有無吸食K他命？）沒有」、「（
    你剛才回答你沒有吸K他命，那有無見過？）有看過他用」
    、「（被告有無告訴你那是K他命？）有」、「（你有無吸
    安非他命？）沒有」、「（有無見過？）沒有」、「（所以
    你剛才說看過被告吸K他命，是被告跟你講的？）對」、「
    （被告有無吸安非他命？）我有看到被告抽煙，白白的」、
    「（那白白的是K 他命還是安非他命？）K他命」、「（為
    何知道？）他跟我講是K」、「（你可否分辨白白的粉末是K
    他命還是安非他命？）不知道」、「（很多毒品是白色粉末
    狀，你是否會區分？）不會」、「（所以你說白色粉末狀的
    K他命是被告告訴你的？）是」等語（原審卷第71至77頁）
    。證人己○○雖於原審改稱被告有大量吸食K他命之情事，
    惟亦證稱其本身並無吸食毒品，且對於各類毒品並無區別能
    力等語。本院衡酌證人己○○於警詢中所為之證述，因距離
    案發時間較近，記憶較深刻清晰，可立即反應所知，不致因
    時隔日久而遺忘案情，且尚無心詳細考量證詞對他人所生之
    利害關係，與其在審理中之證述相比，較無來自被告同庭在
    場之壓力而為虛偽陳述、或為迴護被告之詞，況己○○與被
    告為朋友關係，有相當交情，彼此間又無仇恨過節或金錢糾
    紛，應無故意設詞陷害被告之必要，其於原審審理中複已證
    稱本身對於各類毒品並無區分能力，顯見其於警詢中之證述
    較為可信，而審理中之證述應係迴護被告之詞，不足採信。
    另證人戊○○則於本院具結證稱：伊之前於警詢所述實在，
    伊於被告為警查獲後驗尿才知道被告有吸用k他命，伊之前
    都不知道被告有吸用k他命，他吸食的量伊也不清楚等語（
    本院卷第61頁背面），則其證詞自無法為有利於被告之認定
    。
  (五)綜上所述，被告所辯，應係畏罪卸責之詞，不足採信。至於
  被告於本院聲請調閱與其配合之客戶之生意往來金額，欲證明
  其不須販賣k他命，惟該客戶為何人、如何連絡，被告均未提
  出，本院自無從調查，且即便其確與客戶彼此間有生意往來，
  亦不足以否定其持有上開k他命係為供販賣之意圖，此部分自
  無調查之必要，附此敘明。本案事證已臻明確，被告意圖販賣
  而持有第三級毒品之犯行，應堪認定。
二、論罪科刑部分：
  (一)查K他命為毒品危害防制條例第2條第2項第3款所列之第三級
    毒品，被告意圖販賣而持有K他命之犯行，核係犯同條例第5
    條第3項意圖販賣而持有第三級毒品罪。檢察官於本院雖稱
    ，被告在購買前應已經知道要買入之數量才符合常理，且在
    一天之內就認定轉換成意圖販賣而持有，此轉換太快，且被
    告購入當天就分成60小包，並要求販賣者將磅秤借給他，更
    可知被告有販賣之意圖而販入，原審判決之基礎事實已有鬆
    動，本件應變更起訴法條為毒品危害防制條例第4條第3項之
    販賣第三級毒品罪等語（本院卷第45頁）。惟查，原審判決
    關於此部分事實之認定確有瑕疵（如下述三、(1)所述），而
    關於何以被告原為供施用之目的而買入1大包K他命，之後始
    起意販賣之經過，本院已詳敘如前，自未能以原審此部分認
    定事實之瑕疵，即認被告係基於販賣之意圖而販入扣案之K
    他命，本院仍認以檢察官所起訴之毒品危害防制條例第5條
    第3項意圖販賣而持有第三級毒品罪為可採，而因兩者基本
    社會事實相同，檢察官於本院既已變更起法條，本院自應變
    更檢察官所變更之起訴法條，附此敘明。
  (二)至於被告雖供稱扣案之K他命60小包係向真實姓名年籍不詳
    、綽號「狗狗」之成年女子購買，並將其電話號碼提供警方
    偵辦，惟經警方查證結果，仍無從得知該「狗狗」之真實年
    籍或犯罪情事，有苗栗縣警察局苗栗分局之偵查報告1件在
    卷可參（原審卷第59頁），是本案並無毒品危害防制條例第
    17條減輕其刑之適用。
  (三)被告於犯後雖否認犯行，惟查，被告原係為供施用，始與「
    小玲」一同購入6千元之K他命並由其先行出資，奈因「小玲
    」因施用K他命後無法分攤購毒款，被告經「狗狗」之慫恿
    ，始將上開k他命分裝成60小包以便販賣，核其意圖販賣之
    動機尚非惡劣，且相較於一般毒梟所欲販賣毒品之龐大數量
    ，其意圖販賣而持有之數量尚屬非巨，倘處以該條項之法定
    最輕本刑即有期徒刑3年，自予人情輕法重之感，在客觀上
    足以引起一般之同情，爰依刑法第59條規定，予以酌減其刑
    。
三、原審認被告罪證明確，予以論罪科刑，固非無見，惟查：(1)
    原審依被告於原審翻異之供詞，認被告係於98年2月17日10
    時許，在苗栗縣公館鄉鶴岡口附近，原為供己施用，而以
    12000元代價，向真實姓名年籍不詳、綽號「狗狗」之成年
    女子購入K他命1大包後，嗣因其所購得之K他命數量遠超過
    其個人短期內施用所需，竟萌生意圖販賣而持有K他命之犯
    意一節，與本院認定被告購入毒品之時間及地點不同，且原
    審對於何以被告原為供己施用而買入上開k他命後，於短期
    內即起販賣之意圖，並未詳敘其認定之依據，自有未洽。(2)
    、原審於犯罪事實欄認60小包之K他命含袋重共計40.05公克
    、推估驗前總純質淨重共計28.93公克；惟依內政部警政署
    刑事警察局之鑑定書所載，驗前總毛重係43.63公克，包裝
    塑膠袋總重約14.40公克，若依原審所認含袋重40.05公克，
    扣除包裝塑膠袋總重約14.40公克，應不可能推估驗前總純
    質淨重為28.93公克（蓋40.05-14.40=25.65），原審此部分
    事實之認定亦有未洽。(3)關於扣案之k他命沒收部分，原審
    僅諭知沒收驗前總純質淨重約28.93公克（須再扣除鑑定用
    罄之0.05公克），惟所謂k他命之純質淨重，係指純k他命而
    言，即不包含其他摻雜之成分在內，惟該成分既與k他命無
    法析離，自應與k 他命一併諭知沒收，故應沒收之k他命，
    應係29.23公克（驗前總毛重43.63公克減包裝塑膠袋14.4 0
    公克），再扣除鑑定用罄之0.05公克，應為29.18公克，原
    審僅沒收k他命之純質淨重28.93公克，亦有未洽。被告上訴
    意旨，以否認犯行，指摘原判決不當，雖無可採，惟原判決
    既有上開可議之處，即屬無可維持，應由本院將原判決撤銷
    改判。爰審酌被告教育程度為高中肄業，當足以判斷是非，
    猶為一己私利，經人慫恿即意圖販賣第三級毒品以營利，動
    機非善，及其意圖販賣而持有k他命之數量、前無犯罪紀錄
    、素行尚佳、犯罪動機、目的、手段，犯後未能坦承犯行，
    未見悔意等一切情狀，並認公訴檢察官於原審具體求處4年
    以上有期徒刑則嫌過重，量處如主文第2項所示之刑。另按
    毒品危害防制條例第18條第1項前段之規定，應予沒收銷燬
    之毒品，以經查獲之第一、二級毒品為限。又毒品依其成癮
    性、濫用性及對社會危害性，共分為四級，上開條例並就製
    造、運輸、販賣、意圖販賣而持有、以非法方法使人施用、
    引誘他人施用及轉讓不同等級之毒品等行為，分別定其處罰
    。至施用或持有第三、四級毒品，因其可罰性較低，故未設
    處罰之規定，僅就施用及持有第一、二級毒品科以刑罰。然
    鑑於第三、四級毒品均係管制藥品，特於同條例第11條之1
    明定無正當理由，不得擅自持有；第18條第1項後段復規定
    查獲之第三、四級毒品，無正當理由而擅自持有者，沒入銷
    燬之。從而，依同條例第18條第1項後段應沒入銷燬之毒品
    ，專指查獲施用或持有之第三、四級毒品而言；倘係查獲製
    造、運輸、販賣、意圖販賣而持有、以非法方法使人施用、
    引誘他人施用或轉讓第三、四級毒品，既屬同條例相關法條
    明文規定處罰之犯罪行為，即非該條項應依行政程序沒入銷
    燬之範圍。又同條例第19條第1項所定「供犯罪所用或因犯
    罪所得之物」，係指犯第4條至第9條、第12條、第13條或第
    14條第1項、第2項之罪所用或所得之物，不包括毒品本身在
    內，是尚不得援用此項規定為第三、四級毒品之沒收依據。
    再同條例對於查獲之製造、運輸、販賣、意圖販賣而持有、
    以非法方法使人施用、引誘他人施用及轉讓第三、四級毒品
    之沒收，並無特別規定，如其行為已構成犯罪，則該毒品即
    屬不受法律保護之違禁物，應回歸刑法之適用，依刑法第38
    條第1項第1款之規定沒收之，始為適法（最高法院96年度台
    上字第89、727、728及884號判決意旨參照）。本件為警所
    查扣之第三級毒品K他命（如附表一編號一所載），屬違禁
    物，應依刑法第38條第1項第1款規定，宣告沒收之。至鑑定
    所取第三級毒品K他命0.05公克，已鑑定用罄，自不宣告沒
    收。次按毒品危害防制條例第19條第1項規定：「犯第四條
    至第九條、第十二條、第十三條或第十四條第一項、第二項
    之罪者，其供犯罪所用或因犯罪所得之財物，均沒收之」，
    該條項有關沒收之規定，係刑法第38條第1項第2款、第3項
    之特別規定，雖採義務沒收主義，但因無如同條例第18條第
    1項前段「不問屬於犯人與否均沒收」之規定，故供犯該項
    所列之罪所用之物，仍以屬於犯人所有者為限，始得宣告沒
    收。經查，扣案包裝上開第三級毒品K他命之外包裝夾鏈袋
    共計60 個（總重14.40公克），均具有防止毒品裸露、散逸
    ，便於攜帶之功能，且既與毒品分別鑑秤其重量，與毒品即
    無難以析離而無法個別宣告沒收之情事，從而，包裝K他命
    之前述夾鏈袋共計60個，既係供本案犯罪所用之物，且係被
    告所有，已據其供述甚明，應依同條例第19條第1項規定宣
    告沒收。另未使用之夾鏈袋420個，係被告意圖分裝所持有
    毒品之用，且被告亦供稱係其託人所購買，自屬被告所有，
    而上開未使用夾鍊袋屬被告供犯罪預備之物，爰依刑法第38
    條第1項第2款之規定宣告沒收。另用以分裝毒品之電子磅秤
    1個雖係供被告犯罪所用，然既非被告所有，則依前開說明
    ，尚無從宣告沒收。至其餘扣案如附表二所示其餘物品，並
    無積極證據證明與本案有何關聯，又非依法應沒收之物，爰
    不予宣告沒收，併此敘明。
據上論斷，應依刑事訴訟法第369條第1項前段、第364條、第300
條、第299條第1項前段，毒品危害防制條例第5條第3項、第19條
第1項，刑法第11條、59條、第38條第1項第1款、第2款，判決如
主文。
本案經檢察官乙○○到庭執行職務。
中    華    民    國    98    年    9    月    22     日
            刑事第十庭  審判長法  官  林  照  明
                              法  官  林  欽  章
                              法  官  郭  瑞  祥
以上正本證明與原本無異。
如不服本判決應於收受送達後十日內向本院提出上訴書狀，其未
敘述上訴之理由者，並得於提起上訴後十日內向本院補提理由書
（均須按他造當事人之人數附繕本）「切勿逕送上級法院」。
                              書記官  李  妍  嬅
中    華    民    國    98    年    9     月    22    日
附錄本判決論罪科刑依據之法條：
毒品危害防制條例第5條第3項
意圖販賣而持有第三級毒品者，處 3 年以上 10 年以下有期徒刑
，得併科新臺幣 3 百萬元以下罰金。
毒品危害防制條例第19條第1項
犯第 4 條至第 9 條、第 12 條、第 13 條或第 14 條第 1 項、
第2 項之罪者，其供犯罪所用或因犯罪所得之財物，均沒收之，
如全部或一部不能沒收時，追徵其價額或以其財產抵償之。
附表一：（沒收之扣案證物一覽表）
┌──┬─────────┬────────────┐
│編號│ 扣押物品名稱     │       數量             │
├──┼─────────┼────────────┤
│ 一 │ 第三級毒品K他命  │驗前總毛重29.23公克（即 │
│    │                  │43.63減包裝塑膠袋重14.40│
│    │                  │），再扣除鑑定用罄之0.05│
│    │                  │公克。                  │
├──┼─────────┼────────────┤
│ 二 │ 外包裝夾鏈袋     │      共60個            │
├──┼─────────┼────────────┤
│ 三 │ 未使用之夾鏈袋   │      共420個           │
└──┴─────────┴────────────┘
附表二：（不沒收之扣案證物一覽表）
┌──┬───────┬────────────────┐
│編號│ 扣押物品名稱 │       數量                     │
├──┼───────┼────────────────┤
│ 一 │ 電子磅秤     │       1個                      │
├──┼───────┼────────────────┤
│ 二 │ 筆記本       │       1本                      │
├──┼───────┼────────────────┤
│ 三 │ 手機         │SONY牌（門號0000000000）1支     │
│    │              │MASHIMARO牌（門號0000000000）1支│
├──┼───────┼────────────────┤
│ 四 │ 現金         │       13000元                  │
└──┴───────┴────────────────┘


司法院資訊處製作；財團法人民間司法改革基金會備份。
